【裁判字號】    95,台上,6136
【裁判日期】    951109
【裁判案由】    傷害致重傷
【裁判全文】
最高法院刑事判決            九十五年度台上字第六一三六號
上  訴  人  甲○○
選任辯護人  吳忠德律師
            張睿文律師
上列上訴人因傷害致重傷案件，不服台灣高等法院中華民國九十
二年十二月三十一日第二審判決（九十二年度上訴字第三四六０
號，起訴案號：台灣台北地方法院檢察署九十一年度偵續字第一
四０號），提起上訴，本院判決如下：
    主  文
上訴駁回。
    理  由
按刑事訴訟法第三百七十七條規定：上訴於第三審法院，非以判
決違背法令為理由，不得為之。是提起第三審上訴，應以原判決
違背法令為理由，係屬法定要件，如果上訴理由書狀未依據卷內
訴訟資料，具體指摘原判決不適用何種法則或如何適用不當，或
所指摘原判決違法情事，顯與法律規定得為第三審上訴理由之違
法情形，不相適合時，均應認其上訴為違背法律上之程式，予以
駁回。本件原審經審理結果，認為上訴人甲○○傷害致重傷犯行
明確，因而撤銷第一審關於上訴人部分所為科刑之判決，改判論
處上訴人共同傷害人之身體，因而致重傷罪刑，已詳敘調查、取
捨證據之結果及憑以認定犯罪事實之心證理由。並就上訴人否認
犯行之供詞及其所辯各語認非可採，予以論述。就形式上觀察，
原判決要無採證認事違背經驗法則、論理法則或理由不備等違背
法令之情形。上訴人上訴意旨略以：（一）、本件除證人蕭裕忠
證稱案發時，上訴人曾明言要求李孝雄毆打被害人周祥耀外，其
他被害人、共同被告李孝雄與當時緊傍被害人身旁之證人呂也行
、曾雪芳及警員張炎祥等，均未為相同之供述，而蕭裕忠自承其
當時距被害人與上訴人約十公尺之遙，是否確能聞及被害人對李
孝雄之上開要求？此與上訴人、李孝雄間，就本件傷害有無犯意
聯絡之判斷至有關係，原審雖曾調查，但事實未臻明瞭，即引用
蕭裕忠上開供述為認定上訴人犯罪之證據，自有查證未盡之違法
。（二）、上訴人雖曾呼叫同伴至現場，但已屢次陳明並非出於
毆打被害人之目的，原判決偏採蕭裕忠之證言，就上訴人之辯解
及上開在場但未指稱上訴人要求李孝雄動手毆人之證人證言，何
以不足採，並未敘明具體之理由，亦有理由不備之違失。（三）
、持球棒毆人，非必產生重傷害結果，李孝雄持球棒毆擊被害人
何部位，非上訴人客觀上所能預見，原判決認上訴人就被害人受
毆致重傷之結果，客觀上應能預見，已違經驗法則；又案發後，
上訴人多次與被害人商談和解，均因被害人要求之賠償金額非上
訴人有限財力所能負擔，致迄無結果，原判決據以從重量處上訴
人有期徒刑四年，均有適用法則不當之違法云云。惟查：（一）
、刑事訴訟法所稱應於審判期日調查之證據未予調查，必須該證
據確與待證事實有重要關係，就其案情確有調查之必要者，始屬
相當，否則不得執為上訴第三審之適法理由。本件上訴人於駕駛
計程車載客之際，因細故與乘客即被害人等發生口角爭執，乃以
無線電糾集其他駕駛同業前來助勢，蕭裕忠、李孝雄因而趕往現
場等情，除為上訴人所是認外，並有蕭裕忠、李孝雄之供述可佐
；又李孝雄供承案發當時，其甫至現場，上訴人即手指被害人，
告知遭被害人毆打，核與曾雪芳、呂也行所證案發當時，一年輕
人駕駛計程車停於彼等前方，並下車取出鋁棒，時上訴人手指著
被害人，表示「就是這個人」，該年輕人即趨前，近距離持球棒
朝被害人正面毆擊二下等情相符，另證人蕭裕忠更進一步證稱李
孝雄到場時，上訴人即對李孝雄表示遭對方毆打，並要求李孝雄
幫忙毆打對方等語。原判決因認上訴人就李孝雄持球棒毆傷被害
人之行為，與李孝雄間有共同犯意聯絡。對蕭裕忠另稱其到場後
，僅持球棒旁觀，繼而李孝雄到場，先徒手毆打對方，再自其手
中取走球棒，揮擊對方，及上訴人否認要求李孝雄幫忙毆打被害
人各云云，亦以蕭裕忠既應上訴人呼叫而前往現場，其苟持有球
棒，竟僅在旁觀看，有違常情，而警員張炎祥證稱其駕駛警車據
報至現場時，見有人持球棒攻擊被害人，該人旋將球棒置入原呈
開啟狀態之計程車後行李廂，迅駕車離去等語，其與被害人、上
訴人等均素不相識，所為證言本較蕭裕忠之供述可信，則李孝雄
駕車趕往現場助勢，匆忙間，若非為取物，應無開啟後行李廂之
必要，然依張炎祥之證言，李孝雄駕駛之計程車後行李廂原呈開
啟狀態，且其毆打被害人後，並將球棒置入該後行李廂內，再參
諸曾雪芳、呂也行上開證言，均謂李孝雄到現場下車，取出球棒
後，即依上訴人指認，毆擊被害人，顯見該球棒係李孝雄攜至現
場，非於動手毆打被害人過程中，始取自蕭裕忠；又李孝雄係應
上訴人之呼叫而前往助勢，其至案發地點時，除被害人外，並有
被害人之友人多人在場，均與其素不相識，設非上訴人指認被害
人，要求李孝雄幫忙毆打，李孝雄應無獨對被害人施暴之可能，
上訴人所為未要求李孝雄毆打被害人，與李孝雄間無傷害之犯意
聯絡之辯解，要屬卸責，不足採信等情，已詳予指駁。所為之事
實認定及得心證之理由，並未違背經驗法則與論理法則。上訴意
旨雖以蕭裕忠已自承其在現場旁觀時，距上訴人與被害人約十公
尺，指摘原審未究明其是否確能聞及上訴人曾出言要求李孝雄毆
打被害人，即採信蕭裕忠此部分證言，有查證未盡之違法，然蕭
裕忠所述李孝雄抵達現場之初，上訴人即告知遭被害人毆打一節
，核與李孝雄、曾雪芳及呂也行上開供證確相符合，復徵諸上訴
人因與被害人爭執而呼叫李孝雄等前來，迨李孝雄趕至現場，取
出球棒後，上訴人明知李孝雄手持球棒，仍向李孝雄表示其遭被
害人毆打，其縱未明言要求，客觀上亦難謂非示意李孝雄毆打被
害人，故蕭裕忠是否確聞及上訴人以言語明示要求李孝雄毆打被
害人，要於上開事實之認定不生影響。原審認為上訴人犯罪已臻
明確，而未贅為調查，亦無應於審判期日調查之證據未予調查可
言。曾雪芳、呂也行上開證言雖未如蕭裕忠所述，指上訴人出言
要求李孝雄毆打被害人，然仍屬不利於上訴人之證據，本無從據
為有利於上訴人之認定，且原審亦已援引為本件有罪判決之基礎
，自無上訴意旨所指就有利於上訴人之證據不予採信，未說明理
由之違法。（二）、以自己共同犯罪之意思，參與構成要件或構
成要件以外之行為，或以自己共同犯罪之意思，由其中一人實行
犯罪之行為者，均為共同正犯。是以在合同意思範圍內，利用他
人之行為，以達其犯罪之目的者，即應對於全部所發生之結果，
共同負責。因之，如與其他共同正犯共同實行輕罪行為中，他共
同正犯於中途另行起意改以犯重罪之意思而實行犯罪，致發生重
罪之結果者，行為人對於重罪部分因無積極合同之意思，固不能
依共同正犯論擬，然如其能預見共同正犯之行為有致生重罪結果
之危險，雖行為人主觀上無此預見及本意，仍應論以該輕罪之加
重結果犯，尚難單純以輕罪論處。又此所謂能預見，乃指客觀情
形而言，應以行為當時客觀存在之一般情形為基礎，加以觀察，
倘依一般人之知識經驗可得預見其有發生加重之結果之可能，即
為已足。原判決對上訴人論以傷害致重傷之加重結果犯，非但就
被害人雙眼失明之重傷害結果，說明上訴人明知李孝雄手持球棒
，卻仍示意其毆打被害人，而持球棒毆人，雖非必發生重傷害之
結果，但可能因擊中人體重要部位致人受重傷，且依通常觀念，
一般人對此不能謂無預見之可能，是被害人上開重傷害之結果，
客觀上應為上訴人所能預見；且就上訴人並未示意李孝雄毆打被
害人時，須朝被害人正面攻擊，自無證據證明上訴人對使被害人
受有重傷害一事，與李孝雄間有犯意聯絡，或主觀上已有預見，
亦論敘甚詳，要無適用法則不當之可議。上訴意旨執以指摘原判
決適用法則不當，顯與法律規定得上訴第三審之理由不相適合。
（三）、量刑之輕重，係屬事實審法院得依職權自由裁量之事項
，苟於量刑時，已依行為人之故意、過失程度等責任為基礎，並
斟酌刑法第五十七條各款所列情狀，而未逾越法定範圍，又未濫
用其職權，即不得遽指為違法。原判決於量刑時，已依上揭規定
，就上訴人之素行，本件僅因細故即將被害人毆打成傷，致其雙
目失明，身心嚴重受創，復迄未賠償被害人損害及上訴人犯罪後
態度等一切情狀，予以綜合考量，量處上訴人有期徒刑四年，既
未逾越法定刑度，又未濫用自由裁量之權限，上訴人上訴意旨未
指摘原判決關於其科刑部分有何違背法令，徒以其迄未賠償被害
人，係因被害人要求之賠償條件，非上訴人所能負擔為由，重為
爭執，亦非合法之第三審上訴理由。依上說明，應認本件上訴為
違背法律上之程式，予以駁回。
據上論結，應依刑事訴訟法第三百九十五條前段，判決如主文。
中    華    民    國  九十五  年   十一   月    九    日
                      最高法院刑事第八庭
                          審判長法官  張  淳  淙
                                法官  劉  介  民
                                法官  張  春  福
                                法官  蔡  彩  貞
                                法官  林  勤  純
      本件正本證明與原本無異
                                      書  記  官
中    華    民    國  九十五  年   十一   月   十七   日
                                                      Ｑ


司法院資訊處製作；財團法人民間司法改革基金會備份。
